【裁判字號】    88,易,2317
【裁判日期】    891003
【裁判案由】    公共危險
【裁判全文】
臺灣桃園地方法院刑事判決                        八十八年度易字第二三一七號
    公  訴  人  臺灣桃園地方法院檢察署檢察官
    被      告  乙○○
    選任辯護人  甲○○
右列被告因公共危險案件，經檢察官聲請簡易判決處刑（八十八年度偵字第一一０一
九號），本院適用通常程序判決如左：
    主      文
乙○○放火燒燬現供人使用之住宅未遂，處有期徒刑貳年。
    事      實
一、乙○○前因施用毒品，致罹安非他命精神病，有幻聽、幻覺之狀態，於民國八十
    八年五月十九日凌晨四時三十分許，於其位於桃園縣平鎮市○○○街六號三樓住
    處外之樓梯間，因感覺住處內有許多人很吵，不讓其進去之情狀，明知擺置於樓
    梯間之報紙、雜誌、鞋架等物品，多為易燃物，在樓梯間點火極易因此引發大火
    並延燒燒燬整棟房屋，竟容任該結果之可能發生，猶基於放火燒燬住宅想把屋內
    人薰出來之故意，持其所有之打火機一只焚燒該報紙、雜誌。點燃後，火舌隨即
    竄起並迅速延燒致隔壁鄰居黃國清所有之鞋架，頓時陷入一片火海，黃國清見狀
    ，恐發生災難，乃先行以澆水之方式滅火，再報警處理，經警方撲滅熄火，始未
    燒燬住宅得逞。
二、案經桃園縣警察局平鎮分局報請台灣桃園地方法院檢察署檢察官偵查起訴。
    理      由
一、訊據被告乙○○固坦承其有於右揭時、地引燃火災之行為，惟矢口否認有放火之
    故意，辯稱：伊當時在抽煙，用打火機點燃放在門口之雜誌來點煙，沒想到一時
    大意致生火災云云，惟查，據被告於偵查時所陳：「（你只燒報紙為何燒成這樣
    ？）當時我用六、七天份的報紙，引燃後丟在報上，沒想到會燒成這樣。」（見
    偵查卷第十八頁背面），顯見被告點燃報紙後，並未持之點煙，而係用之焚燒報
    紙，易見其有放火之故意，且據証人黃國清於警訊時証述：「因我早上五點起床
    ，發現大門的門縫有異樣，我打開門，發現門口有東西在燒，火勢很大，我馬上
    拿水救火，且當時鄰居乙○○在電梯內，電梯的門一開一關，我立刻報警處理。
    」（見偵查卷第九頁背面），足認被告當時雖在場，但並未對火災之發生有任何
    挽救之措施，更堪認其確有放火燒燬住宅之故意。又查樓梯擺置之雜物、如報紙
    、雜誌、鞋架，材質多為易燃物，因之，在該處點火極易引燃該等易燃物致發生
    大火而延燒燒燬整棟房屋，此為普通常識，被告為成年人，當亦深明此情，是以
    其於點火之際，對於該屋將因此遭火燒燬之情，自屬有所預見。茲其既預見此情
    ，猶容任該結果之可能發生而悍然為之，由是，其實具有放火燒燬住宅之不確定
    故意，至為灼然。此外，復有火場照片七幀附卷可稽，及打火機一只扣案可資佐
    証，被告之前開辯解，顯係畏罪卸責之詞，委無可採，故本件事証明確，被告犯
    行洵堪認定。
二、按當今房屋，無論為大廈或公寓式，俱屬整體建築，自己與他人擁有之住宅，就
    公共安全言，具有不可分性，與昔日房屋之獨棟式建築，不能相提並論，至於房
    屋之「樓梯間」，雖僅供各住戶出入通行，然就公寓、大廈之整體而言，該樓梯
    間為該公寓、大廈之一部分，而與該公寓、大廈有密不可分之關係，故放火燒燬
    樓梯間，實與對整棟公寓或大廈放火無異，被告以燒燬住宅之不確定故意為之，
    然並未波及該住宅之整體結構，核其所為，係犯刑法第一百七十三條第三項、第
    一項之放火燒燬現供人使用之住宅未遂罪。公訴人認被告係犯刑法第一百七十五
    條第二項之失火燒燬前二條以外自己所有物罪，起訴法條容有未洽，應予變更。
    被告著手於犯罪行為之實施而不遂，為未遂犯，應依刑法第二十六條前段之規定
    減輕其刑。又被告辯稱：其行為時有幻聽、幻覺之情形，有精神疾病等語，並庭
    呈台北市立療養院、桃園療養院出具之診斷証明書各一份為憑，經本院委請財團
    法人長庚紀念醫院對被告為精神鑑定得知，被告為一安非他命引起之精神病患，
    在鑑定時仍有明顯之精神病症狀，就犯罪行為而言，被告當時有明顯之幻聽、妄
    想，並因長期失眠導致行為控制力不佳，可達精神耗弱，其雖曾至精神病院住院
    治療，皆因無動機拒絕服藥及長期追，導致精神狀態惡化，此有該院於八十九
    年八月二日出具之 (八九)長庚院法字第五０四號函在卷足憑，堪認被告於行為
    時之精神，對於外界事物之判斷能力，較普通人之平均程度，顯然減退，已達精
    神耗弱之程度，應依刑法第十九條第二項之規定遞減其刑。爰審酌被告犯罪動機
    、目的、手段，無視當時隔壁鄰居生命之安危，猶悍然縱火，犯行所生之危害至
    鉅及其犯後態度等一切情狀，量處如主文所示之刑，以資懲儆。點火用之打火機
    一只為被告所有供犯罪所用之物，業據被告陳明在卷，爰依刑法第三十八條第一
    項第二款規定宣告沒收。
三、公訴人雖聲請簡易判決處刑，惟本院中壢簡易庭認有刑事訴訟法第四百五十一條
    之一第四項但書之情形，而移請本院普通庭以通常程序審理，附此敘明。
據上論斷，應依刑事訴訟法第第四百五十二條、二百九十九條第一項前段、第三百條
，刑法第一百七十三條第三項、第一項、第二十六條前段、第十九條第二項、第三十
八條第一項第二款，判決如主文。
本案經檢察官何祖舜到庭執行職務
中      華      民      國    八十九    年      十      月      三      日
                              臺灣桃園地方法院刑事第一庭
                                  法    官  林  恆  吉
(得於十日內上訴)
附錄論罪科刑法條
刑法第一百七十三條第三項、第一項
右正本證明與原本無異。
如不服本判決，應於判決送達後十日內向本院提出上訴狀( 應附繕本 )，上訴於
臺灣高等法院。
                                  書 記 官  楊  坤  忠
中        華        民        國   八十九   年   十   月    二十四    日
附論罪科刑法條之依據
刑法第一百七十三條
放火燒燬現供人使用之住宅或現有人所在之建築物、礦坑、火車、電車或其他供水、
陸、空公眾運輸之舟、車、航空機者，處無期徒刑或七年以上有期徒刑。
失火燒燬前項之物者，處一年以下有期徒刑、拘役或五百元以下罰金。
第一項之未遂犯罰之。
預備犯第一項之罪者，處一年以下有期徒刑、拘役或三百元以下罰金。


司法院資訊處製作；財團法人民間司法改革基金會備份。
